臺灣高等法院刑事判決
110年度上訴字第3534號
上  訴  人  
即  被  告  陳麗珠


上列上訴人即被告因傷害案件，不服臺灣新北地方法院110年度
訴字第360號，中華民國110年9月30日第一審判決（起訴案號：
臺灣新北地方檢察署109年度偵字第36857號），提起上訴，本院
判決如下：
    主  文
上訴駁回。
    事  實
一、陳麗珠於民國109年5月30日21時4分許，在新北市○○區○○街0
    號之騎樓下遇見何華玉，因認何華玉拿手機朝自己拍攝而心
    生不滿，遂以右手拍打何華玉之手機，何華玉見狀亦以右手
    揮打陳麗珠，雙方發生爭執，陳麗珠竟基於傷害人身體之犯
    意，以手壓制何華玉之雙手、將何華玉壓制於該處1樓之鐵
    門邊，2人互相推擠，陳麗珠又接續以右手攻擊何華玉之左
    側臉部、用手揮打何華玉之身體，並拉扯何華玉之頭髮、手
    部，致何華玉受有左臉鈍挫傷、右手第四、第五指鈍挫傷、
    口內淺層撕裂傷之傷害（何華玉所涉傷害部分，業經原審判
    決有罪確定）。
二、案經何華玉訴由新北市政府警察局中和分局報請臺灣新北地
    方檢察署檢察官偵查起訴。
    理  由
壹、證據能力
一、被告以外之人於審判外之陳述，雖不符刑事訴訟法第159條
    之1 、159條之2 、159條之3 、159條之4等規定，而經當事
    人於審判程序同意作為證據，法院審酌該言詞陳述或書面陳
    述作成時之情況，認為適當者，亦得為證據。當事人、代理
    人或辯護人於法院調查證據時，知有第159條第1項不得為證
    據之情形，而未於言詞辯論終結前聲明異議者，視為有前項
    之同意，刑事訴訟法第159條之5定有明文。本案當事人就下
    述供述證據方法之證據能力，未於言詞辯論終結前聲明異議
    ，而經本院審酌各該證據方法之作成時，並無其他不法之情
    狀，均適宜為本案之證據，依刑事訴訟法第159條之5之規定
    ，有證據能力。
二、其餘資以認定本案犯罪事實之非供述證據，亦查無違反法定
    程序取得之情形，依刑事訴訟法第158條之4反面規定，應具
    證據能力。
貳、實體方面
一、訊據被告固坦承於前揭時、地有與告訴人何華玉互毆，並使告訴人受有左臉鈍挫傷、口內淺層撕裂傷等傷害之事實，惟矢口否認有使告訴人受有右手第四、第五指鈍挫傷之傷害，並辯稱：伊會造成告訴人身上之傷痕是為了防禦，若互毆叫傷害，那伊也沒有話說，至告訴人手指受傷，或是告訴人以手機敲伊頭部，或是其之後在陳興亞住處鐵門外猛敲鐵門所致，並非伊傷害告訴人所致云云。惟查：
　㈠上揭事實，業據證人即告訴人於警詢時、偵查中證述明確（
    見109年度偵字第36857號偵查卷第7至8、33至34頁），並有
    國立臺灣大學醫學院附設醫院109年5月31日診斷證明書1份
    在卷可參（見前揭偵查卷第12頁），參以被告於本院審理時
    供承於前揭時、地遇見告訴人，因認告訴人拿手機朝自己拍
    攝而心生不滿，遂以右手拍打告訴人之手機，告訴人見狀亦
    以右手揮打被告，雙方因而發生爭執，被告與告訴人2人互
    相推擠及拉扯，致告訴人受有傷害等情，足見被告確有傷害
    告訴人一情，確堪採信。
　㈡而告訴人於雙方發生肢體衝突後，即於翌日上午9時6分許至
    國立臺灣大學醫學院附設醫院驗傷，其左臉鈍挫傷、右手第
    四、第五指鈍挫傷、口内淺層撕裂傷，有109年5月31日診斷
    證明書1份在卷可參（見前揭偵查卷第12頁），核與告訴人
    指述遭被告攻擊之方式、位置相符，足認告訴人所受之前揭
    傷害，確係被告對告訴人之前揭攻擊行為所致。
　㈢被告雖辯稱：告訴人手指受傷，或是告訴人以手機敲伊頭部
    ，或是其之後在陳興亞住處鐵門外猛敲鐵門所致云云。惟：
　⒈告訴人所受之傷害與告訴人指述遭被告攻擊之方式、位置相
    符，業如前述。
　⒉且經原審勘驗案發經過之錄影畫面，結果顯示：在被告揮動
    右手打到告訴人手機後，告訴人以右手揮打被告身體一下，
    被告隨即以手壓制告訴人雙手，並將告訴人壓至藍色鐵捲門
    邊；被告與告訴人2人於騎樓下互相推擠，被告以右手攻擊
    告訴人之左側臉部，並以右腳踢向告訴人，告訴人隨即亦以
    右腳踢向被告；被告與告訴人2人對話並以手互相指向對方
    ，被告又以右手揮打告訴人之身體，告訴人隨即以右手揮打
    被告；被告與告訴人2人互相拉扯，過程中被告先出手拉扯
    告訴人之頭髮，告訴人見狀即以右手手持手機揮打被告之左
    側手臂及頭部，被告復以手拉住告訴人之頭部及手部，告訴
    人扭動身體反抗後，2人因而倒地，倒地時仍互相以手拉住
    對方的頭髮，而後被告起身，告訴人鬆手，2人持續交談並
    撿拾地上物品等節，有原審110年9月14日勘驗筆錄1份（含
    影像截圖）在卷可參（見原審110年度訴字第360號卷第83至
    89頁），足見本件被告與告訴人2人推擠、扭打之過程中，
    被告確實有徒手壓制告訴人雙手、將告訴人壓制於該處1樓
    鐵門邊、以右手攻擊告訴人之左側臉部、用手揮打告訴人身
    體並拉扯告訴人之頭髮、手部之情狀，是被告確有以前揭傷
    害之行為使告訴人右手第四、第五指鈍挫傷。是被告前揭所
    辯，應屬事後卸責之詞，並不足採。
　㈣按所謂正當防衛必須對於現在不法之侵害始得為之，侵害業已過去，自不得主張防衛權，而互毆係屬多數動作構成單純一罪，而互為攻擊之傷害行為，縱令一方先行出手，還擊之一方，在客觀上苟非單純對於現在不法之侵害為必要排除之反擊行為，因其本即有傷害之犯意存在，自無主張防衛權之餘地（最高法院96年度台上字第3526號判決意旨參照）。查被告拍打告訴人手機後，告訴人雖立即揮打被告之身體，然告訴人一經揮打，該侵害行為即已過去，則被告之後又朝告訴人為上揭傷害行為，已然並非對於現下發生之不法侵害有所防衛，而屬有傷害犯意，與告訴人互為攻擊之互毆行為，則被告之行為，實無法主張防衛權。
　㈤綜上所述，本案事證明確，被告犯行堪以認定，應予依法論
    科。至被告雖聲請傳喚證人陳興亞到庭，然本件事證明確，
    上開聲請已無調查必要，併此敘明。　
二、論罪科刑
　㈠核被告所為，係犯刑法第277條第1項之傷害罪。
　㈡原審經審理結果，以被告犯罪事證明確，並審酌被告因認告
    訴人持手機拍攝自己，且經被告拍打制止後，告訴人竟出手
    揮打被告，而對告訴人心生不滿，不思理性溝通，尋求合法
    途徑解決，反於案發地點以前開方式傷害告訴人發洩情緒，
    未能尊重他人身體、健康權益，顯見其情緒管理及自我克制
    能力均有所不足，所為實無可取，兼衡其並無前科之素行、
    自陳之智識程度、生活狀況，暨其犯罪動機、目的、手段、
    所受刺激、告訴人所受傷勢之程度，與犯後自始否認犯行，
    未見悔意，調解部分稱尊重告訴人意願，而告訴人表示並無
    調解必要之犯後態度等一切情狀，量處有期徒刑2月，並諭
    知如易科罰金以新臺幣1,000元折算1日。核其認事用法及量
    刑均無不當。
　㈢被告上訴意旨略以：伊承認有與告訴人互毆，但是為了防禦
    ，且告訴人手部受傷不是伊傷害，且原審判伊比告訴人重，
    希望能獲得緩刑或從輕量刑云云。
　⒈被告雖坦承有與告訴人傷害，惟辯稱係為了防禦，且否認有
    傷害使告訴人右手第四、第五指鈍挫傷之犯行，然此部分業
    經本院說明如前，是被告否認傷害提起上訴並無理由，應予
    駁回。　　
　⒉按量刑之輕重，係屬事實審法院得依職權自由裁量之事項，
    苟於量刑時，已依行為人之責任為基礎，並斟酌刑法第57條
    各款所列情狀，而未逾越法定範圍，又未濫用其職權，即不
    得遽指為違法。而刑罰之量定，屬法院自由裁量之職權行使
    ，應審酌刑法第57條所列各款事由及一切情狀，為酌量輕重
    之標準，並非漫無限制；量刑輕重係屬事實審法院得依職權
    自由裁量之事項，苟已斟酌刑法第57條各款所列情狀而未逾
    越法定刑度，不得遽指為違法；且如別無其他加重或減輕之
    原因，下級審量定之刑，亦無過重或失輕之不當情形，則上
    級審法院對下級審法院之職權行使，原則上應予尊重（最高
    法院106年度台上字第1538號、102年度台上字第2931號判決
    意旨參照）。查本件原審已斟酌刑法第57條各款所列情狀而
    未逾法定刑度，且量刑亦稱妥適，已如上述，是被告上訴指
    摘原判決量刑過重等情，為無理由，應予駁回。　　　
　⒊又告訴人固然撤回對被告刑事附帶民事訴訟之起訴，此有民
    事撤回起訴狀1份在卷可參（見本院卷第117至118頁），然
    被告於本院審理時仍爭執告訴人所受傷勢，並未對於全部之
    犯行坦承面對之犯後態度，本院斟酌上情，認應予適當刑責
    懲處，令其能知所警惕，不再犯罪，被告無暫不執行為適當
    之情事，自不宜緩刑宣告。被告上訴，請求宣告緩刑，礙難
    准許。　　　　
據上論斷，應依刑事訴訟法第368條，判決如主文。
本案經檢察官陳璿伊提起公訴，檢察官曾文鐘到庭執行職務。
中　　華　　民　　國　　111 　年　　3 　　月　　16　　日
                  刑事第十一庭  審判長法　官  張江澤
                                      法　官  梁志偉
                                      法　官  章曉文
以上正本證明與原本無異。
如不服本判決，應於收受送達後20日內向本院提出上訴書狀，其
未敘述上訴之理由者並得於提起上訴後20日內向本院補提理由書
（均須按他造當事人之人數附繕本）「切勿逕送上級法院」。
                                      書記官  賴又瑄
中　　華　　民　　國　　111 　年　　3 　　月　　16　　日
附錄本案論罪科刑法條
中華民國刑法第277條
傷害人之身體或健康者，處5年以下有期徒刑、拘役或50萬元以
下罰金。
犯前項之罪，因而致人於死者，處無期徒刑或7年以上有期徒刑
；致重傷者，處3年以上10年以下有期徒刑。